【裁判字號】    99,簡,277
【裁判日期】    990723
【裁判案由】    虛報進口貨物
【裁判全文】
臺北高等行政法院判決
                                       99年度簡字第277號
原      告  甲○○○○○○
被      告  財政部基隆關稅局
代  表  人  乙○○○○○○
                      送達代收人  丙○○
上列當事人間虛報進口貨物事件，原告不服財政部中華民國99年
3 月15日台財訴字第09800639370 號（案號：第09804045號）訴
願決定，提起行政訴訟，本院判決如下：
    主      文
原告之訴駁回。
訴訟費用由原告負擔。
    事實及理由
一、程序說明：
    本件因屬不服行政機關所為稅捐課徵及罰鍰處分而涉訟，其
    標的金額為新臺幣（下同）258,455 元，在40萬元以下，依
    行政訴訟法第229 條第1 項第2 款規定，應適用簡易程序，
    本院並依同法第233 條第1 項規定，不經言詞辯論，逕行裁
    判。
二、事實概要：
    原告於民國（下同）97年7 月24日及97年8 月11日委由○○
    ○○股份有限公司（下稱○○公司）向被告報運進口越南產
    製漁貨2 批（報單號碼：第AE/97/3248/0056 號及第AE/BC/
    97/W819/2102號），經被告查驗結果，報單第AE/97/3248/0
    056 號其中第1 、3 項重量不符，第4 、5 項未申報，報單
    第AE/BC/97/W819/2102號重量不符，認原告涉有虛報進口貨
    物重量，逃漏進口稅費情事，且核有經依海關緝私條例處分
    確定後，於5 年內再犯同一規定之行為3 次以上（被告97年
    第AE00000000號處分，於97年6 月6 日確定；97年第AE0000
    0000號處分，於97年6 月10日確定），爰依海關緝私條例第
    37條第1 項、第44條、第45條、加值型及非加值型營業稅法
    （下稱營業稅法）第51條第7 款及貿易法第21條第1 項、第
    2 項規定，分別處分：(一)報單第AE/97/3248/0056 號處偷漏
    關稅額4 倍之罰鍰2,264,768 元，並追徵應徵進口稅費782,
    270 元（包括進口稅710,514 元、營業稅71,468元、推廣貿
    易服務費288 元），另依營業稅法第51條第7 款規定，處偷
    漏營業稅額2 倍之罰鍰83,028元；(二)報單第AE/BC/97/W819/
    2102號處偷漏關稅額4 倍之罰鍰計260,556 元，並追徵應徵
    進口稅費514,172 元（包括進口稅457,999 元、營業稅55,9
    09元、推廣貿易服務費264 元），另依營業稅法第51條第7
    款規定，處偷漏營業稅額1 倍之罰鍰5,292 元。經以98年第
    09800316號、第09800305號處分書通知原告。原告不服，申
    經被告復查結果，被告以98年10月27日基普復二六字第0981
    019358號復查決定書變更處分如下：(一)98年第09800316號處
    分書（涉案報單：第AE/97/3248/0056 號）關於處所漏關稅
    額4 倍之罰鍰部分變更為1,638,452 元，追徵進口稅費變更
    為619,591 元（包括進口稅553,950 元、營業稅65,340元、
    推廣貿易服務費301 元），另處所漏營業稅額2 倍之罰鍰部
    分變更為67,372元；(二)98年第09800305號處分書（涉案報單
    ：第AE/BC/97/W819/2102號）關於處所漏關稅額4 倍之罰鍰
    部分變更為32,716元，追徵進口稅費變更為220,447 元（包
    括進口稅費178,261 元、營業稅41,922元、推廣貿易服務費
    264 元）。原告對於被告就報單第AE/BC/97/W819/2102號部
    分所為之處分（復查決定）猶表不服，提起訴願，遭決定駁
    回，遂提起本件行政訴訟。
三、原告主張略以：
    (一)系爭貨物依裝箱單之記載，共裝1553箱，每箱12kg，共18
      ,363kg。第1 項貨物裝1,025 箱，第2 箱貨物裝528 箱。
      各箱重量12kg，大小包裝相同僅細綁帶顏色不同，未標明
      箱號，亦未註明貨名，除非全部開箱查驗，否則無法查明
      貨物之實際數量。本案貨物被告並未全部開驗，僅開驗部
      分箱數，即逕行認定原告申報不符，顯與事實不符，且原
      告提領貨物後遂開驗發現實到貨物與原申報相符。
    (二)對訴願決定書第5 項認被告有「詳細清點」一節，查被告
      既無全部開驗，如何詳細清點。而由現場會同查驗之報關
      人員於報單背面簽認具結乙節，係為例行公事，實務上無
      報關人員敢不簽認，且所謂報關人員簽認，是否為原告所
      委任之報關人員尚有可疑，倘為原告所委任之報關人員，
      則為何原告於被告查驗過程遇有裝箱單不清楚之虞時，原
      告並未受所委託之報關公司告知。至於原告申請書承認查
      驗結果乙節，乃係原告急需提貨，提貨後全部開驗方始發
      現原申報並無不合，而是被告查驗結果錯誤，原告方尋求
      行政救濟。為此，提起本件訴訟，並聲明求為判決：訴願
      決定及原處分均撤銷。
四、被告則以：
    (一)依海關緝私條例第37條第1 項、第44、45條、營業稅法第
      51條及貿易法第21條第1 項、第2 項、進出口貨物查驗準
      則第13條，及海關進出口貨物查驗注意事項第15條規定意
      旨，原告報運貨物進口涉有虛報數量，逃漏關稅等情，而
      本案貨物之查驗，被告均依上開法條規定辦理，洵屬適法
      妥當，原告所稱，顯係誤解，殊不足採。
    (二)又查本案原告係以個案委任方式，委任○○公司辦理貨物
      報關事宜，並委任以「簽認查驗結果、繳納稅費、提領進
      口貨物……」之特別委任權（附件1 ）。而會同查驗之「
      ○○○」亦為○○報關股份有限公司員工（附件7 ）。被
      告依據前述準則及注意事項查驗來貨15箱，視已查驗部分
      足以推論貨物之真實情形，並由○○公司之現場會同查驗
      人員簽認「承認海關查驗結果」後，結束查驗，且原告亦
      於97年8 月13日以申請書向被告述明承認查驗結果在案，
      原處分及訴願決定並無違誤等語，資為抗辯。並聲明求為
      判決駁回原告之訴。
五、本院之判斷：
    (一)按「報運貨物進口而有下列情事之一者，得視情節輕重，
      處以所漏進口稅額2 倍至5 倍之罰鍰，或沒入或併沒入其
      貨物：一虛報所運貨物之名稱、數量或重量。……」、「
      有違反本條例情事者，除依本條例有關規定處罰外，仍應
      追徵其所漏或沖退之稅款……」、「追徵或處罰之處分確
      定後，5 年內再犯本條例同一規定之行為者，其罰鍰得加
      重2 分之1 ；犯3 次以上者，得加重1 倍。」海關緝私條
      例第37條第1 項第1 款、第44條、第45條定有明文。次按
      「納稅義務人，有左列情形之一者，除追繳稅款外，按所
      漏稅額處1 倍至10倍罰鍰，並得停止其營業……七其他有
      漏稅事實者。」、「為拓展貿易，因應貿易情勢，支援貿
      易活動，主管機關得設立推廣貿易基金，就出進口人輸出
      入之貨品，由海關統一收取最高不超過輸出入貨品價格萬
      分之4.25之推廣貿易服務費。」、「推廣貿易服務費之實
      際收取比率及免收項目範圍，由主管機關擬訂……」復為
      營業稅法第51條第7 款及貿易法第21條第1 項、第2 項所
      明定。
    (二)查原告於97年8 月11日委由○○公司向被告報運進口越南
      產製漁貨1 批（報單號碼：第AE/BC/97/W819/2102號，下
      稱系爭貨物），原申報第1 貨物名稱為「 DRIER SALTED
      ANCHOVY 」、重量12,300KGM 、稅則號別第0305.63.00.0
      0-6 號，第2 項貨物名稱「SILVER ANCHOVIES DRIED」、
      重量6,336KGM、稅則號別第0305.59.49.10-3 號。嗣經被
      告查驗結果，實到第1 項貨物重量10,680KGM 、稅則號別
      為第1604.16.00.90-1 號，第2 項貨物重量7,965KGM、稅
      則號別第0305.59.49.10-3 號，認原告虛報進口貨物重量
      ，逃漏進口稅費之違章成立，且核有經依海關緝私條例處
      分確定後，於5 年內再犯同一規定之行為3 次以上情事（
      被告97年第09700813號處分，於97年6 月6 日確定；97年
      第09700814號處分，於97年6 月10日確定），爰依海關緝
      私條例第37條第1 項、第44條、第45條、營業稅法第51條
      第7 款及貿易法第21條第1 項、第2 項規定，處所漏關稅
      額4 倍之罰鍰計260,556 元，並追徵應徵進口稅費514,17
      2 元（包括進口稅457,999 元、營業稅55,909元、推廣貿
      易服務費264 元），因已徵進口稅費457,999 元，應再補
      徵稅費56,173元（包括營業稅55,909元、推廣貿易服務費
      264 元），並另處所漏營業稅額1 倍之罰鍰計5,292 元，
      經以98年第09800305號處分書通知原告。原告不服，申請
      復查，被告審認以第2 項貨物原申報稅則號別第0305.59.
      49，為灰海荷馧（丁香魚）小魚乾，核屬未經調製者，原
      申報未註明經水煮，原按該申報稅則第1 欄稅率47.6/KGM
      及實到來貨數量核估完稅價格，固非無據，惟經檢附貨樣
      送請中央研究院生物多樣性研究中心鑑定結果：「……皆
      為水煮後乾燥之加工品……」，上開第2 項貨物係已調製
      者，宜按調製丁香魚歸列稅則第1604.19.30號，原核定稅
      則0305.59.49號即非妥適，應改列稅則第1604.19.30號，
      按稅率25% 核課，至於第1 項貨物為已調製之鯷魚類刺公
      鯷，與第2 項貨物種類不同，且價格差異甚鉅，復查理由
      稱屬同類型產品，顯有誤解，遂以98年10月27日基普復二
      六字第0981019358號復查決定書，將98年第09800305號處
      分書關於處所漏關稅額4 倍之罰鍰部分變更為32,716元，
      追徵進口稅費變更為220,447 元（包括進口稅費178,261
      元、營業稅41,922元、推廣貿易服務費26 4元）等情，為
      兩造所不爭執，並有上開進口報單、處分書、復查決定書
      及原告前2 次受罰之處分書等在卷可稽，堪認為真實。
    (三)次查，被告於查驗系爭貨物時，發現實際到貨之第1 、2
      項貨物重量與原申報不符，經清點後，業將查驗結果詳細
      加註於報單正頁，並由現場會同查驗之報關人員○○○簽
      認「承認海關查驗結果，絕無異議」等語於報單背面在案
      ，且原告於97年8 月13日出具之申請書內亦敘明「報單第
      AE/BC/97/W819/2102號，該貨物已查驗完畢，原申報第2
      項，數量為528 箱，但經海關查驗結果為663 箱，與申報
      不合，敝公司已承認查驗結果……」等語（原處分卷第10
      頁），則被告查驗結果核屬確實無誤，應堪認定。從而，
      被告以原告報運系爭貨物進口，有虛報數量，逃漏進口稅
      費情事，且係5 年內再犯同一規定之行為3 次以上，依海
      關緝私條例第37條第1 項、第44條、第45條、營業稅法第
      51條第7 款及貿易法第21條第1 項、第2 項規定，並就第
      2 項貨物改列稅則第1604.19.30號，按稅率25% 核課，作
      成復查決定，將原作成之98年第09800305號處分書關於處
      所漏關稅額4 倍之罰鍰部分變更為32,716元，追徵進口稅
      費變更為220,447 元（包括進口稅費178,261 元、營業稅
      41,922元、推廣貿易服務費264 元），並維持原處分書關
      於處所漏營業稅額1 倍之罰鍰計5,292 元部分，洵屬有據
      ，於法並無不合。
    (四)原告雖稱被告並未就系爭貨物全部開驗，僅開驗部分箱數
      ，即逕行認定原告虛報數量，顯與事實不符；至於報關人
      員於報單背面簽認具結，乃例行公事，且是否為原告所委
      任之報關人員亦非無疑；另原告申請書承認查驗結果，係
      因急需提貨，提貨後全部開驗方始發現原申報並無不合云
      云。惟按「進出口貨物在查驗過程中，發現有虛報貨物之
      名稱、數量、品質、規格或其他違法情事時，以全部查驗
      為原則。但在繼續查驗中，已查驗部分足以推斷整批貨物
      之真實內容者，得免予繼續查驗。」、「進口貨物如在查
      驗過程中，發現有虛報貨名、品質、規格、數量等違章情
      事時，以全部查驗為原則，俾明瞭整批貨物之真實情形；
      但在查驗過程，發現已查驗部分足以推斷整批貨物之真實
      內容者，得酌免予繼續開驗。」為進出口貨物查驗準則第
      13條及海關進出口貨物查驗注意事項第15條所明定。被告
      雖僅就系爭貨物其中15箱開箱查驗，然依前揭查驗準則及
      注意事項規定，已查驗部分如足以推斷整批貨物之真實情
      形，即得免予繼續開驗，本非以全數均予開驗為必要，且
      被告依開驗情形，認已查驗部分足以推斷整批貨物之真實
      內容，所註記之查驗結果亦經現場會同查驗之報關人員簽
      認無誤，該查驗結果之真實性與正確性自不因被告僅開驗
      部分箱數而受影響，原告據此指稱查驗結果與事實不符，
      核非有據。再本案原告係以個案委任方式，委任○○公司
      辦理第AE/BC/97/W819/2102號報單貨物報關事宜，並委任
      以「簽認查驗結果、繳納稅費、提領進口貨物……」之特
      別委任權（原處分卷第5 頁）；而現場會同查驗之報關人
      員○○○為○○公司員工，有○○○以○○公司為投保單
      位之投保單位保費計算明細表、勞工保險卡在卷可參（原
      處分卷第40、41頁），故現場陪同查驗之○○○確為原告
      所委任之報關人員無疑，其簽認之查證結果效力自及於原
      告，原告以報關人員於報單背面簽認具結，乃例行公事，
      否認受其委任陪同查驗之報關人員簽認之事實，洵無足採
      。又原告既已於97年8 月13日出具之申請書內承認查驗結
      果並先行押款領具系爭貨物，其事後再否認查驗結果而予
      爭執，自不足採。
六、綜上所述，原告所訴各節，均非可採，被告就報單第AE/BC/
    97/W819/2102號部分所為之處分（復查決定）並無違誤，訴
    願決定遞予維持，亦無不合，原告徒執前詞，訴請撤銷，為
    無理由，應予駁回。
七、本件事證已臻明確，兩造其餘攻擊防禦方法均與本件判決結
    果不生影響，故不逐一論述，併此敘明。
據上論結，本件原告之訴為無理由，依行政訴訟法第98條第1 項
前段，判決如主文。
中    華    民    國    99    年     7    月   23     日
                  臺北高等行政法院第五庭
                                      法  官  程  怡  怡
上為正本係照原本作成。
本件以訴訟事件所涉及之法律見解具有原則性者為限，始得於本
判決送達後20日內向本院提出上訴狀並表明上訴理由，如已於本
判決宣示後送達前提起上訴者，應於判決送達後20日內補具上訴
理由（均按他造人數附繕本），且經最高行政法院許可後方得上
訴。
中    華    民    國    99    年     7    月   26     日
                                      書記官  張  正  清

司法院資訊處製作；財團法人民間司法改革基金會備份。
